臺灣臺中地方法院刑事判決　　　　　　　　　　　九十二年度中簡上字第四六五號
　　上　訴　人　丙○○
　　即　被　告
　　　　　　　　丁○○
右上訴人等因違反著作權法案件，不服本院臺中簡易庭九十二年度中簡字第一九四八
號中華民國九十二年九月二十三日第一審簡易判決（聲請案號：臺灣臺中地方法院檢
察署九十二年度偵字第一五四八二號），提起上訴，本院合議庭認不得以簡易判決處
刑，逕改依通常程序為第一審判決如左：
    主  文
原判決撤銷。
丙○○共同連續意圖營利而以公開演出之方法侵害他人著作財產權，處有期徒刑肆月
，如易科罰金，以參佰元折算壹日。
丁○○無罪。
    事  實
一、丙○○係位於臺中市○○○路五三八號「約客卡拉ＯＫ」店負責人，乙○○（另
    由檢察官移送臺灣南投地方法院併案審理）則為該店股東。渠二人均明知丙○○
    自民國九十二年四月四日起，以每月新臺幣（下同）七千元之租金向乙○○承租
    之「金嗓電腦點唱機」（下稱點唱機，機號為00000000號，該點唱機係
    乙○○另向不詳之人所承租）內，灌錄有中華音樂著作權人聯合總會受託管理音
    樂著作財產權之「風飛沙」、「雙人枕頭」及「春天哪會這呢寒」等如附表所示
    之歌曲，且渠二人均未經中華音樂著作權人聯合總會之同意或授權，依法不得任
    意以公開演出之方式侵害中華音樂著作權人聯合總會對於上開歌曲之音樂著作財
    產權，竟共同基於擅自以公開演出之方式侵害他人之音樂著作財產權之概括犯意
    聯絡，自九十二年四月四日起即在前揭卡拉ＯＫ店內，連續供不知情之不特定客
    人利用前揭點唱機點唱上述歌曲，而以此公開演出之方式侵害中華音樂著作權人
    聯合總會之音樂著作財產權。嗣於同年八月一日十八時十分許，為警持本院搜索
    票至上址店內搜索查獲，當場扣得點唱機一臺、點歌本一本、點歌鍵盤一個及消
    費帳單四張。
二、案經中華音樂著作權人聯合總會訴由內政部警政署保安警察第二總隊第三大隊報
    告臺灣臺中地方法院檢察署檢察官偵查後聲請簡易判決處刑。
    理  由
壹、有罪部分（即被告丙○○部分）
一、訊據被告丙○○固對其為上址「約客卡拉ＯＫ」店負責人，乙○○為該店股東，
    其確有以每月七千元代價向乙○○承租扣案灌錄有中華音樂著作權人聯合總會受
    託管理著作財產權之「風飛沙」、「雙人枕頭」及「春天哪會這呢寒」等如附表
    所示歌曲之點唱機一臺，並放置在上開店內供不特定客人點唱之事實坦承不諱，
    惟矢口否認有何違反著作權法犯行，辯稱：伊係自九十二年七月一日始頂受經營
    「約客卡拉ＯＫ」店並向乙○○承租上述點唱機一臺。且伊並不知點唱機內所灌
    錄如附表所示歌曲未經中華音樂著作權人聯合總會授權公開演出，況乙○○嗣後
    已有提出中華音樂著作權人聯合總會授權公開演出證書云云。惟查，（一）被告
    丙○○為經營上址「約客卡拉ＯＫ」店，而向該店股東之一即乙○○租用扣案之
    點唱機，置放於該店內供不特定客人點唱，且該臺點唱機內，灌錄有中華音樂著
    作權人聯合總會受託管理之音樂著作財產權之「風飛沙」、「雙人枕頭」及「春
    天哪會這呢寒」等如附表所示之歌曲等情，業據被告丙○○於警詢及偵審中坦承
    不諱，核與被告丁○○於警詢及偵審中所供及告訴代理人甲○○於警詢中指述情
    節相符，並有著作權仲介團體設立許可證、法人登記證書各一份、音樂著作著作
    財產權專屬授權委託管理契約書三份、現場圖、免用發票收據、鑑視報告書各一
    份、消費帳單四張及現場照片八張在卷可稽，且有上述點唱機一臺、點歌本一本
    及點歌鍵盤一個扣案可資佐證，已足認定。（二）被告與乙○○雖均陳稱：伊不
    知扣案點唱機內如附表所示歌曲未獲中華音樂著作權人聯合總會授權公開演出，
    且乙○○已於九十二年七月三十日取得中華音樂著作權人聯合總會公開演出之授
    權云云。然查，被告向乙○○承租「金嗓電腦伴唱機」所簽立之合約書第六點業
    已詳載：「乙方（即被告丙○○）若為營業場所，必須申請公播證，費用由甲（
    即乙○○）乙雙方各半分擔，新歌輸入亦同。」等語，有該租賃契約書一份附卷
    足稽（見偵查卷第二四頁正面），足見被告丙○○與乙○○二人於締約之初，就
    公開演出扣案點唱機內如附表所示之歌曲，均未取得公開演出授權，如欲公開演
    出該等歌曲，尚需另行申請取得公開演出之授權乙節，均已知之甚明，渠二人辯
    稱不知該等歌曲未取得公開演出授權云云，顯均係卸責之詞，不足採信。又被告
    丙○○於提起本案上訴時，雖提出中華音樂著作權人聯合總會九十二年七月三十
    日0000000號授權公開演出證書一張為證，惟該授權公開演出證書所授權
    之期間為九十二年七月三十日起至九十三年七月二十九日止，且所授權之點唱機
    機號為「00000000」號，與本案扣案之點唱機機號「00000000
    」號不符，自難據為有利於被告丙○○之認定。（三）被告丙○○雖辯稱伊係自
    九十二年七月一日始開始經營「約客卡拉ＯＫ」店云云，共同正犯乙○○亦辯稱
    係自九十二年七月間起始與被告丙○○合夥云云。惟乙○○在被告丙○○參與「
    約客卡拉ＯＫ」店合夥前，早已為該店股東之一，俟被告丙○○頂受該店經營時
    ，乙○○仍持續為該店股東，業經乙○○與被告丙○○二人分別供明在卷，互核
    相符。再觀諸上開點唱機承租契約書載明租賃期限為自九十二年四月四日起生效
    ，為期一年，每月租金七千元，於每月四日給付租金；及簽約人欄載明「店名約
    客，負責人（乙方）丙○○」、「承租人（乙方）丙○○」等節，佐以被告丙○○既係為經營「約客卡拉ＯＫ」店營利，其端無在尚未能利用扣案點唱機供經營
    「約客卡拉ＯＫ」店使用前即租用該點唱機，徒增加營運成本之理乙情，足認被
    告丙○○顯係自九十二年四月四日起即租用扣案點唱機，放置在「約客卡拉ＯＫ
    」店內供不特定客人點唱無疑，是被告丙○○此部分辯詞亦顯與事實不符，無足
    採信。（四）綜上所述，被告丙○○所辯顯係事後卸責之詞，尚難憑採，本案事
    證明確，被告丙○○犯行堪以認定。
二、查，著作權法雖於九十二年六月六日修正通過，於同年七月九日以華總一義字第
    ○九二○○一二二七○○號總統令修正公布施行，並於同年月十一日生效，惟被
    告丙○○右開犯行既連續實施至新法修正施行後，自應適用修正後之著作權法論
    處，並無比較新舊法問題。又告訴人即中華音樂著作權人聯合總會係告訴被告以
    公開演出方式侵害「音樂著作」，是核被告丙○○所為，係犯現行著作權法第九
    十二條第一項之意圖營利而以公開演出之方法侵害他人著作財產權罪。被告與乙○○二人就右開犯行，具有犯意之聯絡與行為之分擔，均為共同正犯。又渠等利
    用不知情之客人以公開演出方式侵害告訴人享有之音樂著作財產權，為間接正犯
    。再被告丙○○先後多次犯行，時間緊接，所犯構成要件相同，顯係基於概括犯
    意反覆為之，為連續犯，應依刑法第五十六條規定論以一罪，並加重其刑。原審
    予以論罪科刑固非無見，然被告丙○○係自九十二年四月四日起為前述犯行，原
    審誤認其係自同年一月間某日起為之；被告丙○○係以公開演出方式侵害告訴人
    之音樂著作財產權，原審判決主文誤認其係以公開上映方式侵害告訴人著作財產
    權；又被告丙○○僅與乙○○共為右開犯行，原審誤認被告丁○○亦為共同正犯
    （詳如後述）；及扣案物尚不得宣告沒收，而原審誤為沒收之諭知（詳見本段未
    說明），均有未合。被告丙○○提起上訴，飾詞否認犯罪，固無可採，然原審判
    決既有上開可議之處，即屬無可維持，應由本院將原判決撤銷改判。爰審酌被告
    丙○○犯罪之動機、目的、手段、所生危害，其前揭所為顯然欠缺保護智慧財產
    權之概念，所生危害非淺，且迄至本院言詞辯論終結時止，尚未與告訴人達成和
    解，及其犯罪後猶飾詞圖卸刑責，態度不佳等一切情狀，量處如主文所示之刑，
    並諭知易科罰金之折算標準。扣案之點唱機一臺、點歌本一本及點歌鍵盤一個，
    雖均係被告丙○○與共同正犯乙○○供犯罪所用之物，惟共同正犯乙○○既辯稱
    係其向不知名廠商所承租（見偵查卷第四七頁），復查無其他積極證據足認該等
    物品確為被告丙○○或乙○○所有，爰不予宣告沒收。再扣案消費帳單四張，核
    尚非直接供被告丙○○與共同正犯乙○○犯罪所用之物，亦不予宣告沒收，均附
    此敘明。
貳、無罪部分（含被告丙○○不另為無罪諭知部分及被告丁○○無罪部分）
一、公訴意旨略以：緣丙○○係位於臺中市○○○路五三八號「約客卡拉ＯＫ」店負
    責人；乙○○為該店股東。丁○○向丙○○租用「約客卡拉ＯＫ」店下午時段（
    即下午一時至晚間七時）營業，而意圖營利，明知「風飛沙」、「雙人枕頭」、
    「春天哪會這呢寒」等如附表所示之歌曲，為中華音樂著作權人聯合總會所管理
    之歌曲，非經該總會授權同意，不得公開播送演出，詎丁○○竟與丙○○及乙○○共同基於侵害他人著作財產財之概括犯意聯絡，由乙○○提供收錄有前開如附
    表所示歌曲之金嗓電腦點唱機一臺置於店內，丙○○與丁○○二人，分別自九十
    二年一月及七月份起未經中華音樂著作權人聯合總會之授權，為經營卡拉ＯＫ之
    便，連續供不知情之不特定客人點唱上開歌曲娛樂，而以此公開演出之方式侵害
    他人之音樂著作財產權，嗣於九十二年八月一日下午六時十分及八月二日凌晨零
    時二十分許在上址查獲，扣得點唱機一臺、點歌本一本，因認被告丙○○除右開
    有罪部分外，並自九十二年一月間某日起至同年四月三日止，亦有連續違反著作
    權法第九十二條第一項之罪嫌；及被告丁○○涉犯違反著作權法第九十二條第一
    項之罪云云。
二、按被告未經審判證明有罪確定前，推定其為無罪；犯罪事實應依證據認定之，無
    證據不得認定犯罪事實，刑事訴訟法第一百五十四條定有明文。又認定不利於被
    告之事實，須依積極證據，茍積極證據不足為不利於被告事實之認定時，即應為
    有利於被告之認定，更不必有何有利之證據；且刑事訴訟法上所謂認定犯罪事實
    之積極證據，係指適合於被告犯罪事實之認定之積極證據而言，雖不以直接證據
    為限，間接證據亦包括在內，然而無論直接或間接證據，其為訴訟上之證明，須
    於通常一般之人均不致有所懷疑，而得確信其為真實之程度者，始得據為有罪之
    認定，倘其證明尚未達到此一程度，而有合理之懷疑存在時，自不能以推測或擬
    制之方法，以為有罪裁判之基礎，最高法院著有三十年度上字第八一六號、二十
    九年度上字第三一○五號、七十六年度臺上字第四九八六號、四十年度臺上字第
    八六號等判例可資參照。本案公訴人認被告丙○○自九十二年一月間某日起至同
    年四月三日止，亦有違反著作權法第九十二條第一項之罪嫌及認被告丁○○涉犯
    右開罪嫌無非係以告訴代理人甲○○之指訴、被告丙○○、丁○○於警詢及偵查
    中之自白、音樂著作財產權委託管理契約書三份、鑑視報告書一份及扣案金嗓點
    唱機一臺與點歌本一本為其論據。訊據被告丙○○堅決否認有上述自九十二年一
    月間某日起至同年四月三日止間之違反著作權法第九十二條第一項之罪嫌，辯稱
    ：伊係自九十二年七月一日始開始經營約客卡拉ＯＫ店云云；被告丁○○則固對
    於右揭自九十二年七月一日起向同案被告丙○○租用約客卡拉ＯＫ店場所及扣案
    點唱機等所有硬體設備，約明該店下午一時至七時之時段由被告丁○○經營，其
    餘時段仍由丙○○經營及被告丁○○經營約客卡拉ＯＫ店時有使用扣案點唱機供
    不特定客人點唱之事實，惟堅決否認有何違反著作權法犯行，辯稱：伊向丙○○
    分租約客卡拉ＯＫ店經營時段，營業場所及所有硬體設備含扣案點唱機均係沿用
    丙○○經營時所用之設備，因伊係第一次經營此類行業，固伊向丙○○承租時並
    未詢問、也不知要詢問有關點唱機內歌曲是否有經授權公開演出等語。經查：
    （一）被告丙○○雖曾於九十二年八月二十五日偵查中供稱：伊係自九十二年一
    月間開始經營「約客卡拉ＯＫ」店云云，惟其於警詢及九十二年八月二日偵查中
    及本院審理中則均辯稱伊係自九十二年七月一日開始頂受經營「約客卡拉ＯＫ」
    店云云，核被告丙○○就其開始經營卡拉ＯＫ店之時間，所辯先後既有不一，且
    被告丙○○之共同正犯乙○○亦供稱係自九十二年七月份方與被告丙○○合夥云
    云，自難在無其他積極證據可資佐證情況下，僅因被告丙○○曾於九十二年八月
    二十五日偵查中供稱係自九十二年一月間開始頂受經營云云，遽認被告丙○○自
    九十二年一月間某日起至同年四月三日止，亦有違反著作權法第九十二條第一項
    之犯行，本案既查無積極證據足認被告丙○○確有此部分罪嫌，本應就被告丙○○此部分犯嫌諭知無罪，惟因公訴人認被告丙○○此部分罪嫌與右開有罪部分具
    有連續犯之裁判上一罪關係，爰不就被告丙○○此部分犯嫌，另為無罪之諭知。
    原審未予詳察，誤認上訴人即被告丙○○尚犯有此部分罪行，遽予論罪，尚有未
    當，上訴人丙○○上訴意旨指摘原審判決此部分不當部分，為有理由，應由本院
    將原判決予以撤銷改判。（二）被告丁○○自九十二年七月一日起向被告丙○○
    承租「約客卡拉ＯＫ」店下午一時至七時間之經營權，承租範圍包括扣案點唱機
    一臺等該店硬體設備，業據被告二人分別供明在卷，互核相符，固堪認定。然查
    ，被告丁○○於警詢及偵審中始終辯稱伊不知扣案點唱機內之歌曲係屬未經告訴
    人授權公開演出之歌曲等語，且經本院核閱卷附被告二人間之租賃契約書（見偵
    查卷第七六頁）、卷附歌曲點唱照片（見偵查卷第六八頁）、扣案點唱機及點歌
    本結果，上開租賃契約書係屬一般制式房屋租賃契約書，其內並無涉及點唱機之
    內容；卷附歌曲點唱照片並無何關於授權、不得公開演出之畫面；扣案點唱機及
    點歌本亦無何關於授權、不得公開演出之標示。準此，被告丁○○所辯即難認有
    何不可採之處。此外，復查無其他積極證據足認被告丁○○確有違反著作權法第
    九十二條第一項之故意，是被告丁○○是否具有侵害他人著作權之故意，既顯然
    尚有合理之懷疑存在，而不能證明被告丁○○犯罪，依照上開說明，即應為被告
    丁○○無罪之諭知。原審遽認被告丁○○具有侵害他人著作權之故意，遽予論罪
    科刑，尚有未合，上訴人丁○○上訴意旨指摘原審判決不當，為有理由，應由本
    院予以撤銷改判。
參、按檢察官依刑事訴訟法簡易訴訟程序聲請簡易判決處刑之案件，如法院於審理後
    ，認應為無罪、免訴、不受理或管轄錯誤判決之諭知者，應適用通常訴訟程序審
    判之，為刑事訴訟法第四百五十二條所明定；對於簡易判決之上訴，準用刑事訴
    訟法第三編第一章及第二章之規定，管轄第二審之地方法院合議庭受理簡易判決
    上訴案件，應依通常程序審理，其認案件有應依通常訴訟程序審判誤依簡易判決
    處刑之情形者，原審所行訴訟程序因有重大瑕疵，自應撤銷原判決，逕依通常訴
    訟程序為第一審判決（法院辦理刑事訴訟簡易程序案件應行注意事項第十四條意
    旨參照）。查，本案既不能證明被告丁○○犯罪，且被告丙○○經檢察官聲請以
    簡易判決處刑部分，亦有右述不能證明犯罪部分，則被告二人顯均不應逕以簡易
    判決處刑，上訴意旨指摘原判決不當，為有理由部分，除應予以撤銷改判外，且
    因原審所行訴訟程序有將應依通常訴訟程序審判誤依簡易判決處刑之重大瑕疵，
    自應由本院將原判決撤銷，依刑事訴訟法第四百五十二條、第四百五十一條之一
    第四項但書第三款之規定，改依通常程序審理為第一審判決，附此指明。
據上論斷，應依刑事訴訟法第四百五十五條之一第一項、第三項、第四百五十二條、
第三百六十九條第一項前段、第三百六十四條、第二百九十九條第一項前段、第三百
零一條第一項，現行著作權法第九十二條第一項，刑法第二條第一項前段、第十一條
前段、第二十八條、第五十六條、第四十一條第一項前段，罰金罰鍰提高標準條例第
二條，判決如主文。
中      華      民      國    九十三    年      二      月      五      日
                                臺灣臺中地方法院刑事第十庭
                                  審判長法  官  郭  瑞  祥
                                        法  官  蔡  建  興
                                        法  官  江  奇  峰
右正本證明與原本無異。
如不服本判決，應於判決送達後十日內向本院提出上訴狀，上訴於臺灣高等法院臺中
分院( 須附繕本 )。
                                        書記官
中      華      民      國    九十三    年      二      月      五      日
附錄條文：
著作權法第九十二條第一項
意圖營利，而以公開口述、公開播送、公開上映、公開演出、公開展示、公開傳輸、
改作、編輯或出租之方法侵害他人之著作財產權者，處三年以下有期徒刑、拘役或併
科新台幣七十五萬元以下罰金。
